【裁判字號】    89,婚,1078
【裁判日期】    891104
【裁判案由】    離婚
【裁判全文】
臺灣高雄地方法院民事判決  八十九年度婚字第一○七八號
    原      告  甲○○
    被      告  乙○○
右當事人間請求離婚事件，本院判決如左：
    主  文
原告之訴駁回。
訴訟費用由原告負擔。
    事    實
甲、原告方面：
  一、聲明：准原告與被告離婚。
  二、陳述：
    （一）按民法第一千零五十二條第二項規定：「有前項以外之重大事由，難以維
          持婚姻者，夫妻之一方得請求離婚」。兩造於民國八十七年間結婚，婚後
          夫妻共同奮鬥，孰料不到一月，雙方時因生活開支、個性及生活方式不合
          ，爭吵不休，而原告為免婚姻破碎，總是忍氣吞聲，被告不為收斂其因細
          故即紛爭之行為，連原告因從事剪髮工作與客人談話，被告就疑神疑鬼，
          認原告有外遇，造成原告精神上重大痛苦。
    （二）結婚二年來，原告每月代被告繳納新台幣（下同）一萬六千元之貸款，從
          未間斷，迄今年八月才未繳付，婚前男方信用卡積欠之費用即生活費均由
          原告負擔，被告卻又於八十九年六月間駕車發生車禍遭逮捕，被告竟於八
          十九年九月二十三日對原告及母親恐嚇要把原告全家拖下水。原告母親對
          被告疼愛有加，被告積欠原告母親借款，卻於八十九年九月十一日對原告
          叫囂要原告將物品搬走，稱看到原告東西就很討厭，不得已原告把物品搬
          回娘家，兩造交惡，婚姻已生破綻，無回復之望。婚姻關係之維持非僅一
          造之責任，原告多次試圖挽回，然兩造婚姻終告破裂，若仍強求維持婚姻
          關係，而無婚姻之實，不僅兩造無法改善關係，反增衝突，加深傷害，請
          准原告以重大事由請求離婚。
  三、證據：提出戶籍謄本一份為證，並聲請訊問證人李梁聘。
乙、被告方面：
  一、聲明：求為判決駁回原告之訴。
  二、陳述：原告所述不實，因發生車禍，需負擔賠償金，造成經濟負擔，並未說要
      拖原告下水，原告曾提及離婚，但拿請他人所寫之離婚協議書要伊簽字，伊不
      願簽除支付一般日常水電等費用外，每月另給二千元，是兩人共同支付，認為
      婚姻仍有存續之價值。
    理    由
一、原告主張兩造為夫妻，現婚姻關係仍存續中之事實，已據其提出之戶籍謄本在卷
    可稽，原告此部分之主張堪信為真正。
二、原告主張被告自婚後常因細故與原告爭執，不支付生活費用，要原告將物品搬離
    ，致原告返家居住等情，為被告所否認，證人即原告之母李梁聘雖到庭證稱：兩
    人常爭吵，原告告訴伊，車禍之故，被告要將大家拖下水，女兒搬回家後，未曾
    探視也未曾打電話詢問等語。然其證詞乃僅能證明兩造確有爭吵之行為，但非能
    證明被告為有過失之一方，況證人均自原告處得悉被告之陳述，屬傳聞證據，被
    告對於證人並無惡言，事證人之證詞尚不能認定被告有原告所述之行為。
三、按有民法第一千零五十二條第一項以外之重大事由，難以維持婚姻者，夫妻之一
    方得請求離婚，但其事由應由夫妻之一方負責者，僅他方得請求離婚，民法第一
    千零五十二條第二項定有明文。而所謂「難以維持婚姻之重大事由」，應以婚姻
    是否已生破綻而無回復之希望，亦即客觀上一般人倘處於同一情境是否將喪失維
    持婚姻之意欲來判斷，亦即應從婚姻之目的加以觀察。而婚姻係一男一女以終生
    共同生活為目的之合法結合關係，於是夫妻為謀婚姻共同生活之幸福美滿，即須
    夫妻互信、互諒，尤應互相以誠相待，俾以建立永久不墜包括肉體、精神、經濟
    等各層面均完全結合之生活關係。本件原告主張係因原告常因細故爭執，且未給
    付家庭生活費用，原告基此與被告無共同生活之實質及互信互愛之基礎，而主張
    難以繼續維持生活等情，然均未能舉證證明其說，另原告亦自承係自行搬回娘家
    並將戶籍遷出，則非被告將原告驅離，兩造在日常生活上固有爭執，導致夫妻失
    和，然尚未達無回復之希望之程度，則自非能僅憑原告所述即認兩造現無同居之
    事實及被告未給付生活費，即認全應由被告負責，進而推論其婚姻關係已有民法
    第一千零五十二條第一項之外之重大事由，難以維持婚姻。
四、原告既未能舉證證明兩造有難以維持婚姻之重大事由，且全應由被告負責，從而
    其依民法第一千零五十二條第第二項規定，請求判決離婚，於法尚有未合，應予
    駁回。
五、據上論結，原告之訴為無理由，爰依民事訴訟法第七十八條，判決如主文。
中      華      民      國    八十九    年     十一     月      四      日
                                    台灣高雄地方法院家事法庭
~B法      官  陳嘉惠
右為正本，係照原本作成。
如不服本判決，應於送達後廿日內，向本院提出上訴狀。
~B法院書記官  王雯郁
中      華      民      國    八十九    年     十一     月      四      日


司法院資訊處製作；財團法人民間司法改革基金會備份。
